最　高　行　政　法　院　判　決
　　　　　　　　　　　　　94年度判字第00342號
上　訴　人　僑泰興企業股份有限公司
代　表　人　甲○○
被 上訴 人　財政部臺北市國稅局（承受臺北市稅捐稽徵處業務）
代　表　人　乙○○
上列當事人間因營業稅事件，上訴人對於中華民國92年9月25日
臺北高等行政法院91年度訴字第3367號判決，提起上訴，本院判
決如下：
　　主  文
上訴駁回。
上訴審訴訟費用由上訴人負擔。
　　理  由
一、上訴人係兼營應稅及免稅貨物之營業人，前於民國（下同）
    88年3月2日向原處分機關台北市稅捐稽徵處南港分處申請放
    棄直接扣抵法，改依兼營營業人營業稅額計算辦法第8條之1
    規定，採用比例扣抵法計算營業稅額，經該分處函准上訴人
    自88年3月變更為按比例扣抵法計算營業稅額在案；嗣原處
    分機關南港分處查得上訴人申報88年11月至12月期營業稅有
    誤，乃發函通知上訴人辦理更正，上訴人未同意更正，主張
    該公司88年12月申報之預付房屋款新台幣（下同）418,198,
    165元（下稱系爭預付房屋款），稅額20,909,908元，至88
    年12月31日止，仍未取得該房屋及供營業使用，應無行為時
    營業稅法（下稱營業稅法）第19條第3項規定之適用，系爭
    預付房屋款而溢付之營業稅額，請准依營業稅法第39條規定
    留抵應納稅額，遭原處分機關南港分處否准，提起訴願，遞
    經決定駁回，遂提起本件行政訴訟。
二、上訴人於原審起訴主張：按營業稅法第39條及兼營營業人營
    業稅額計算辦法第3條之規定，系爭預付房屋款，係為供未
    來提供應稅勞務之房屋之預付款，並非其目前經營之免稅或
    應稅之貨物、勞務而為之支付，且此支付亦尚未產生相關收
    入，在租稅課徵之公平及實質課稅原則下，應無營業稅法第
    19條第3項規定之適用，請將訴願決定及原處分撤銷等語。
三、被上訴人則以：按營業稅法第19條第3項及兼營營業人營業
    稅額計算辦法第3及第4條之規定，系爭進項發票金額自應依
    上開辦法計算應納稅額，並無因其為固定資產發票及預售屋
    款，而得以免除依上開辦法計算應納稅額，上訴人所訴顯係
    誤解法令等語，資為答辯。
四、原審斟酌全辯論意旨及調查證據之結果，以：查上訴人88年
    11月至89年2月營業稅業已依法申報，並依兼營營業人營業
    稅額計算辦法計算當期應納營業稅額在案。至上訴人主張其
    88年11月至89年4月因支付房屋預付款而取得進項憑證金額
    計418,198,165元，該公司尚未取得該房屋及提供應稅勞務
    之營業申請免依兼營營業人營業稅額計算辦法規定按比例計
    算不得扣抵之進項稅額乙節，按營業稅法第19條第3項業已
    明定營業人因兼營第8條第1項免稅貨物或勞務，其進項稅額
    不得扣抵銷項稅額之比例與計算辦法，由財政部定之。另按
    兼營營業人營業稅額計算辦法第3條及第4條規定，系爭進項
    發票金額自應依上開辦法計算應納稅額，並無因其為固定資
    產發票及預售屋款，而得以免除依上開辦法計算應納稅額；
    況上訴人於88年3月2日向原處分機關南港分處申請放棄直接
    扣抵法，改採用比例扣抵法計算營業稅額，於申請之初即應
    評估「直接扣抵法」與「比例扣抵法」利弊得失，其選擇係
    由上訴人自己決定；既選擇「比例扣抵法」為計算營業稅額
    ，自應依「比例扣抵法」規定為計算營業稅，是上訴人主張
    本件有違租稅課徵之公平及實質課稅之原則，尚難可採。從
    而上訴人主張系爭預付房屋款因該公司尚未取得該房屋及提
    供應稅勞務之營業使用，免依兼營營業人營業稅額計算辦法
    規定按比例計算不得扣抵之進項稅額乙節，自不足採，因認
    上訴人之訴為無理由，駁回其訴。
五、上訴意旨仍執前詞外，略以：（一）依兼營營業人營業稅額
    計算辦法第3條之規定，兼營營業人進項稅額與同期間銷售
    額具有因果關係之進貨及費用始按可扣抵比例予以扣抵，至
    於取得固定資產部分應按全額扣抵，而非按比例扣抵。蓋其
    比例係以應稅銷售淨額佔全部銷售淨額計算之。查上訴人系
    爭預付房屋款418,198,165元（進項稅額20,909,908元），
    截至88年12月31日止，尚未取得該房屋及供營業使用，亦未
    因此項預付房屋款而產生相關收入，故該預付房屋款與當期
    銷售額並無任何關聯，事證明確，從而該預付房屋款所產生
    之進項稅額自應全額扣抵銷項稅額，不應僅按可扣抵比例（
    按當期為17%）予以扣抵。（二）營業人銷售額與稅額申報
    書中，將「進貨及費用」與「固定資產」分兩欄列示，其用
    意即在強調二者性質之不同，不應混為一談，故兼營營業人
    計算可扣抵進項稅額時，其中取得固定資產部分所產生之進
    項稅額，自應全額扣抵，不應僅按可扣抵比例扣抵銷項稅額
    。（三）營業稅法第39條旨在鼓勵投資。上訴人取得固定資
    產之進項稅額，被上訴人僅按可扣抵比例（當期為17%）扣
    抵銷項稅額，其餘部分否准扣抵，此無異於對上訴人購置固
    定資產之投資行為，給與租稅懲罰，顯然有違當初立法意旨
    。（四）上訴人若以原價出售該固定資產，並無任何增益，
    亦即並無增加價值，則其進項稅額與銷項稅額亦皆相同之情
    況下，本無應納稅額，此乃加值型營業稅之精神所在。然因
    被上訴人之不當處分，使得進項稅額20,909,908元中僅17%
    即3,554,684元，得自銷項稅額中扣抵，其餘部分17,355,22
    4元否准扣抵，從而導致上訴人以原價出售而無增值之情況
    下，勢必增加稅負，造成對上訴人之租稅懲罰，有違加值型
    營業稅之精神，且亦嚴重違背租稅公平與正義。原判決未審
    酌上情，難謂無違，請將原判決廢棄並撤銷原處分及訴願決
    定等語。
六、本院按「營業人下列進項稅額，不得扣抵銷項稅額：一、購
    進之貨物或勞務未依規定取得並保存第33條所列之憑證者。
    二、非供本業及附屬業務使用之貨物或勞務。但為協助國防
    建設、慰勞軍隊及對政府捐獻者，不在此限。三、交際應酬
    用之貨物或勞務。四、酬勞員工個人之貨物或勞務。五、自
    用乘人小汽車。營業人專營第8條第1項免稅貨物或勞務者，
    其進項稅額不得申請退還。營業人因兼營第8條第1項免稅貨
    物或勞務，或因本法其他規定而有部分不得扣抵情形者，其
    進項稅額不得扣抵銷項稅額之比例與計算辦法，由財政部定
    之。」「營業人除本法另有規定外，不論有無銷售額，應以
    每2月為1期，於次期開始15日內，填具規定格式之申報書，
    檢附退抵稅款及其他有關文件，向主管稽徵機關申報銷售額
    、應納或溢付營業稅額。其有應納營業稅額者，應先向公庫
    繳納後，檢同繳納收據一併申報。」行為時營業稅法第19條
    、第35條第1項分別定有明文。查前揭第19條規定，乃74年
    11月15日修正營業稅法時所增訂，其立法理由明載：「．．
    ．三、修正條文第8條第1項所規定之免稅，旨在免除營業人
    之納稅義務，或減輕該等貨物或勞務買受人之稅負，但並不
    將該等貨物或勞務於產銷過程中已課徵之營業稅退還，與零
    稅率之性質有所不同，故於第2項明定以前階段已納之營業
    稅（即進項稅額）不能退還。四、營業人兼營應稅之免稅貨
    物或勞務者，其進項稅額採比例扣抵，其辦法授權財政部定
    之。」是營業人因兼營營業稅法第8條第1項免稅貨物或勞務
    ，其進項稅額不得扣抵銷項稅額之比例與計算，營業稅法原
    則上採「比例扣抵法」，僅於符合依營業稅法第19條第3項
    授權訂定之「兼營營業人營業稅額計算辦法」第8條之1情形
    者，始得向稽徵機關申請核准採用「直接扣抵法」。次按，
    兼營營業人營業稅額計算辦法第2至第4條依序規定：「兼營
    營業人應依本法第4章第1節規定計算營業稅額部分，適用本
    辦法之規定。前項稱兼營營業人，指依本法第4章第1節規定
    計算稅額，兼營應稅及免稅貨物或勞務者，或兼依本法第4
    章第1節及第2節規定計算稅額者。」「本辦法所稱當期或當
    年度進項稅額不得扣抵銷項稅額之比例（以下簡稱不得扣抵
    比例），係指各該期間免稅銷售淨額及依第4章第2節規定計
    算稅額部分之銷售淨額，占全部銷售淨額之比例。但土地及
    各級政府發行之債券及依法應課徵證券交易稅之證券之銷售
    額不列入計算。前項銷售淨額，係指銷售總額扣減銷貨退回
    或折讓後之餘額。」「兼營營業人當期應納或溢付營業稅額
    之計算公式如下：應納或溢付稅額＝銷項稅額－（進項稅額
    －依本法第19條第1項規定不得扣抵之進項稅額）×（1－當
    期不得扣抵比例)」。本件上訴人係兼營應稅及免稅貨物或
    勞務之營業人，88年3月2日向原處分機關南港分處申請放棄
    直接扣抵法，改依兼營營業人營業稅額計算辦法第8條之1規
    定，採用比例扣抵法計算營業稅額，經該分處於88年3月9日
    核准上訴人自88年3月變更為按比例扣抵法計算營業稅額之
    事實，有上訴人88年3月2日（88）僑總字第005號函及南港
    分處88年3月9日北市稽南港（甲）字第8800233900號函等影
    本各一紙附原處分卷可稽，且為上訴人所不爭執。揆諸上開
    規定及說明，系爭進項發票金額自應依前述辦法第3與第4條
    規定計算應納稅額。上訴人主張系爭預付房屋款所產生之進
    項稅額應全額扣抵銷項稅額，不應僅按可扣抵比例（按當期
    為17%）予以扣抵，否則無異造成租稅懲罰，違背租稅公平
    與正義等語，並無可採。從而，原判決適用前揭規定，將原
    決定及原處分均予維持，駁回上訴人之訴，核無違誤。上訴
    論旨，仍執前詞，指摘原判決違誤，求予廢棄，難認有理由
    ，應予駁回。
據上論結，本件上訴為無理由，爰依行政訴訟法第255條第1項、
第98條第3項前段，判決如主文。
中    華    民    國    94    年    3    月    17     日
                  第三庭審判長法  官　廖　政　雄
                              法  官　林　清　祥
                              法  官　鍾　耀　光
                              法  官　姜　仁　脩
                              法  官　胡  國  棟
以  上  正  本  證  明  與  原  本  無  異
中    華    民    國    94    年    3    月    17     日
　　　　　　　　　　　　　　　書記官　陳　盛　信
